【裁判字號】    90,訴,1315
【裁判日期】    901029
【裁判案由】    私有土地登記為國有
【裁判全文】
臺中高等行政法院裁定                              九十年度訴字第一三一五號
    原      告  甲○○
    被      告  台中縣政府
    代  表  人  乙○○
右當事人間因私有土地登記為國有事件，原告不服內政部中華民國九十年七月三日台
（九十）內訴字第九○○四三四五號訴願決定，提起行政訴訟，本院裁定如左：
    主  文
原告之訴駁回。
訴訟費用由原告負擔。
    理  由
一、本件起訴原告甲○○、楊宣崇、楊宣榮、楊宣洸、楊麗娟、楊麗媛等選定甲○○
    為原告，其餘原告脫離訴訟後，仍為本裁判效力之所及，合先敘明。
二、按原告之訴，其訴訟標的為確定判決或和解之效力所及者，行政法院應以裁定駁
    回之；又確定判決，除當事人外，對於訴訟繫屬後為當事人之繼受人者亦有效力
    ，行政訴訟法第一百零七條第一項第九款、第二百十四條第一項定有明文。
三、本件原告等不服內政部中華民國（下同）九十年七月三日台（九十）內訴字第九
    ○○四三四五號訴願決定，提起行政訴訟，關於聲明求為判決撤銷訴願決定部分
    （誤載為「廢棄原判決」），其起訴意旨略謂：重測前坐落台中縣清水鎮○○段
    清水小段二二○－一、二二○－五號（現地號為同鎮○○段六七三、六七五號）
    土地，本係原告等之祖母楊林月規所有之私人土地，民國四十四年間在不知情之
    情況下遭政府強制佔用據為國有登記，部分闢為道路用地，部分為台灣省立清水
    高中據為校園用地，原告等聲請發還土地竟遭駁回，提起訴願亦遭不受理之決定
    ，顯失公允等語。經查，系爭土地之前身即日據時期台中縣大甲郡清水鎮○○街
    清水字清水第二二○番地，當時土地登記簿記載所有權人為楊林月規等人，其後
    分割為二二○－一、二二○－二、二二○－三地號，其中二二○－一地號地目為
    道（即光復後清水鎮清水字清水第二二○－一號土地），被告機關三十五年間辦
    理土地總登記期間，楊林月規未聲請總登記，而被視為無主土地，其後楊林月規
    復未於無主土地公告期間，聲請補行登記，或提出異議，故被告機關於無主土地
    代管期滿後，於三十九年一月一日收歸國有，並於四十四年三月十四日完成國有
    土地登記完竣（管理機關為被告機關），五十七年一月四日分割為清水鎮○○段
    清水小段第二二○－一、二二○－五，前者管理機關改為台灣省立清水中學，後
    者管理機關仍為台中縣政府。嗣楊林月規於五十五年至五十七年間一再申請發還
    系爭土地，均遭駁回，楊林月規不服，提起訴願、再訴願及行政訴訟，終經最高
    行政法院五十九年度判字第四九三號判決駁回，分別有土地登記簿謄本、判決影
    本等附原處分卷可稽。八十八年五月五日原告等以繼承人身分復以同一理由，向
    被告機關陳情，要求發還系爭土地，被告機關以八十九年七月十九日府地籍字第
    一九七三六一號函駁復。原告等對之不服，提起訴願，訴願決定以其對已確定之
    行政處分復行爭執，從程序上駁回，依首揭說明，自無不合。原告等復提起行政
    訴訟，仍難謂合法，應予駁回。
四、依行政訴訟法第一百零七條第一項第九款、第一百零四條，民事訴訟法第九十五
    條、第七十八條裁定如主文。
中    華    民    國      九十      年      十        月     二十九     日
                 臺 中 高 等 行 政 法 院   第 三 庭
                                審 判 長 法  官  王  茂  修
                                         法  官  莊  金  昌
                                         法  官  許  金  釵
右正本證明與原本無異。
如不服本裁定，應於裁定送達後十日內以書狀敘明理由，經本院向最高行政法院提起
抗告（須依對造人數附具繕本）；並應預繳送達用雙掛號郵票拾份（每份三十四元）。
中    華    民    國      九十      年      十        月      三十      日
                                         法院書記官  李孟純


司法院資訊處製作；財團法人民間司法改革基金會備份。
